臺灣高等法院臺中分院刑事裁定
110年度毒抗字第938號
抗  告  人  
即  被  告  蕭俊晨



上列抗告人即被告因違反毒品危害防制條例案件，不服臺灣臺中
地方法院中華民國110年6月23日110年度毒聲字第857號裁定（聲
請案號：臺灣臺中地方檢察署110年度聲觀字第690號，偵查案號
：110年度毒偵字第1436號），提起抗告，本院裁定如下： 
    主  文
抗告駁回。
    理  由
一、原裁定意旨略以：抗告人即被告甲○○（下稱被告）基於施用
    第二級毒品之犯意，於民國110年3月27日晚間10時許，在南
    投縣○○市○○路000巷00弄00號居所内，以開水沖泡含有甲基
    安非他命成分果汁包飲用之方式，施用第二級毒品甲基安非
    他命1次。嗣於110年3月31日上午7時20分許，經警前往臺中
    市○區○○路000號3樓之17住所執行搜索，扣得果汁包、吸食
    器、玻璃球等物，經採尿送驗，結果呈安非他命及甲基安非
    他命陽性反應；上揭犯罪事實，業據被告坦承不諱，被告於
    110年3月31日採集之尿液，經送驗後，先以酵素免疫分析法
    初步檢驗，再以氣相、液相層析串聯式質譜法確認檢驗後，
    結果呈安非他命、甲基安非他命陽性反應，有正修科技大學
    超微量研究科技中心110年4月16日尿液檢驗報告（報告編號
    R00-0000-000號）、臺中市政府警察局第一分局委託驗尿液
    代號與真實姓名對照表、受尿液採驗人同意事項登記表、臺
    中市政府警察局勘察採證同意書在卷可稽，足認被告自白應
    與事實相符，堪以採信，被告施用第二級毒品之犯行，應堪
    認定。又本件被告前因施用毒品案件，經臺灣南投地方檢察
    署檢察官以101年度毒偵續字第1號為附命完成戒癮治療之緩
    起訴處分，因未完成戒癮治療而經同署檢察官撤銷緩起訴，
    並以102年度撤緩毒偵字第28號起訴，嗣經臺灣南投地方法
    院以102年度易字第211號判決判處有期徒刑3月確定，是被
    告雖曾經檢察官為「附命緩起訴處分」，惟因未完成「附命
    緩起訴處分」之戒癮治療，而無從認其事實上已接受等同「
    觀察、勒戒或強制戒治」執行完畢釋放之處遇，被告前亦未
    曾因施用毒品案件，經送勒戒處所觀察勒戒，有臺灣高等法
    院被告前案紀錄表在卷可稽。揆諸前揭說明，檢察官依毒品
    危害防制條例所為本件聲請，核屬有據，應予准許。爰依毒
    品危害防制條例第20條第1項及觀察勒戒處分執行條例第3條
    第1項規定，令被告入勒戒處所觀察、勒戒，其期間不得逾2
    月等語。
二、被告抗告意旨略以：　　
㈠、被告前雖確有於110年3月27日晚上10時許，吸食第二級毒品
    甲基安非他命乙次，然被告亦僅只吸食該次，並未成癮。則
    被告於遭警查獲後迄今再無吸食第二級毒品甲基安非他命，
    且僅曾吸食乙次，並未成癮，自應已無送勒戒所觀察、勒戒
    之必要。
㈡、被告雖自認並無對第二級毒品甲基安非他命成癮，然為求慎
    重，早已自行至衛生署指定之藥癮戒治機構（中國醫藥大學
    附設醫院）自行自費進行戒癮治療（主治醫師為鄭婉汝醫師
    ，並已於110年7月1日上午診開始戒癮治療），而該院所本
    已即屬衛生署指定之藥癮戒治機構（臺中市編號第4號），
    足以實施觀察、勒戒之治療，顯見被告除應無送勒戒所觀察
    、勒戒之必要外，被告自己亦已主動自行負擔費用接受戒癮
    治療中，並無再至勒戒所重複進行觀察、勒戒等之必要。
㈢、被告現有穩定工作（任職於森活力工程行，負責裝潢施工等
    ）。而相關兄弟姊妹間（被告兄弟姐妹共3人），被告大弟
    因父親十多年前腰椎開刀無法提重物，在家中協助父母親務
    農，並於家中協助照護父母親，又因現疫情、先前氣候關係
    ，故現今無收入；二弟已娶妻生子，雖有穩定工作但收入不
    高，對於自己家庭已自顧不暇；即被告一家之家庭開銷，事
    實上全由被告一人獨力支撐，被告除自己外更須同時扶養自
    己父母親，如被告須入勒戒處所進行觀察、勒戒，即無法繼
    續正常上班，更可能因被告臨時無法正常上班，影響任職之
    公司，勢必會因此遭到解雇，而如此一來，被告即無法負擔
    撫養之責任，生活更會有所困難，故被告願意自行負擔費用
    接受戒癮治療，以為兩全。
㈣、按毒品危害防制條例第24條第1項規定，被告所犯之罪應屬得
    按刑事訴訟法第253條之1及第253條之2規定，予以附命完成
    戒癮治療之緩起訴處分者。再按毒品戒癮治療實施辦法及完
    成治療認定標準第2條第1項規定：戒癮治療之實施對象，為
    施用第一級毒品海洛因、嗎啡、鴉片及前開相類製品與第二
    級毒品者。故如所犯為施用第一級毒品海洛因嗎啡、鴉片及
    前開相類製品與第二級毒品者，且無毒品戒癮治療實施辦法
    及完成治療認定標準第2條第2項所定各款事由者，即屬毒品
    戒癮治療之實施對象。經查，原裁定令被告入勒戒處所觀察
    、勒戒應無實益，且反將造成嚴重之影響，此已如前述。況
    進入勒戒所觀察、勒戒之目的，並非為懲罰被告之違法行為
    ，而係以使被告戒斷毒癮，以免日後持續使用毒品違反法律
    為目的，然被告犯後態度良好，坦承犯行，更有意願自行負
    擔費用接受戒癮治療。請考量被告相關情況以及前述相關說
    明，撤銷原處分，並另為適法之裁定等語。
三、經查：
㈠、原裁定關於何以認定被告確有上開施用第二級毒品犯行，以
    及應令入勒戒處所施以觀察、勒戒等節，已詳敘其依據及憑
    以認定之理由，與卷附之臺中市政府警察局第一分局委託驗
    尿液代號與真實姓名對照表、正修科技大學超微量研究科技
    中心110年4月16日尿液檢驗報告（報告編號R00-0000-000號
    ）及被告之前案紀錄表等事證相符。又被告曾因施用毒品案
    件，經臺灣南投地方檢察署檢察官以101年度毒偵續字第1號
    為附命完成戒癮治療之緩起訴處分，因未完成戒癮治療而經
    同署檢察官以102年度撤緩字第37號撤銷緩起訴，並以102年
    度撤緩毒偵字第28號起訴，嗣經臺灣南投地方法院以102年
    度易字第211號判決判處有期徒刑3月確定等節，亦有前揭案
    號之緩起訴處分書、撤銷緩起訴處分書、起訴書及其前案紀
    錄表在卷可佐（見原審卷第17至26頁、本院卷第29至36頁）
    。是被告雖曾經檢察官為「附命緩起訴處分」，惟因未完成
    「附命緩起訴處分」之戒癮治療，無從與完成「觀察、勒戒
    或強制戒治」之處遇同視。況毒品危害防制條例於109年7月
    15日修正施行後，即使完成附命緩起訴處分之戒癮治療處遇
    ，仍不得與曾受觀察、勒戒或強制戒治之處遇效果同視（最
    高法院110年度台上字第2096號判決意旨參照）。再參之被
    告先前並無受觀察、勒戒或強制戒治等處分之執行紀錄，有
    其前開前案紀錄表在卷可稽，則對其本案於110年3月27日晚
    間所為之施用第二級毒品行為，依毒品危害防制條例第20條
    第1項規定，即應入勒戒處所觀察、勒戒，原審因而裁定准
    許檢察官之聲請觀察、勒戒，核無違誤。
㈡、抗告意旨雖以前詞置辯。惟查：
  ⒈按「犯第十條之罪者（即施用第一、二級毒品者），於犯罪
    未發覺前，自動向衛生福利部指定之醫療機構請求治療，醫
    療機構免將請求治療者送法院或檢察機關。依前項規定治療
    中經查獲之被告或少年，應由檢察官為不起訴之處分或由少
    年法院（地方法院少年法庭）為不付審理之裁定。但以一次
    為限。」，毒品危害防制條例第21條定有明文。前揭戒癮治
    療須被告「於犯罪未發覺前」，已自動向衛生福利部指定之
    醫療機構請求治療，始有適用。本件被告係於前揭時、地經
    警查獲後之110年7月1日始主動到中國醫藥大學附設醫院接
    受安非他命戒癮治療，尚與上開毒品危害防制條例第21條規
    定「於犯罪未發覺前，已自動向衛生福利部指定之醫療機構
    請求治療」之要件不符，自難以其嗣後已前往醫療機構接受
    戒癮治療，作為替代觀察勒戒之處分。
  ⒉又按毒品危害防制條例第24條第1項規定，同條例第20條第1
    項及第23條第3項之程序，於檢察官先依刑事訴訟法第253條
    之1第1項、第253條之2第1項第4款至第6款或第8款規定，為
    附條件之緩起訴處分時，或於少年法院（地方法院少年法庭
    ）認以依少年事件處理法程序處理為適當時，不適用之。立
    法者旨在設計多元化之緩起訴處遇，使施用毒品者能有效並
    適當戒除毒癮而徹底擺脫毒品危害，至於應採行如何之處遇
    程序，檢察官自得按照個案情形，依法裁量決定採行何者為
    宜，法院原則上應尊重檢察官職權之行使，僅就檢察官之判
    斷有違背法令、事實認定有誤或其他裁量重大明顯瑕疵等事
    項，予以有限之低密度審查。本件檢察官依過去對被告為附
    命緩起訴處分之執行並無成效之經驗，而對被告此次施用毒
    品犯行，裁量聲請觀察勒戒，並無違法不當之處。又抗告意
    旨所稱其家庭狀況等，縱然屬實，亦與被告是否應裁定送勒
    戒處所觀察、勒戒之法律判斷無關，非屬可免除觀察、勒戒
    之法定事由。被告於觀察、勒戒期間之家人照護問題，宜請
    求親友或社會福利機構進行協助。
四、綜上所述，原審認被告施用第二級毒品之犯行明確，依毒品
    危害防制條例第20條第1項及觀察勒戒處分執行條例第3條第
    1項之規定，准許檢察官之聲請，裁定被告應入勒戒處所施
    以觀察、勒戒，核其認事用法均無違誤，被告抗告意旨徒以
    前揭情詞請求撤銷原裁定，為無理由，應予駁回。
五、據上論斷，應依刑事訴訟法第412條，裁定如主文。　　
中　　華　　民　　國　　110 　年　　7 　　月　　29　　日
            刑事第二庭   審判長法　官　何  志  通
                               法　官  石  馨  文
                               法　官  許  月  馨
以上正本證明與原本無異。
不得再抗告。
　　　　　　　　　　　　       書記官  李  妍  嬅 
　　　　　　　　　　　　　　　 
中　　華　　民　　國　　110 　年　　7 　　月　　30　　日